【裁判字號】    97,交上訴,1939
【裁判日期】    971008
【裁判案由】    業務過失致死
【裁判全文】
臺灣高等法院臺中分院刑事判決      97年度交上訴字第1939號
上  訴  人  臺灣苗栗地方法院檢察署檢察官
上  訴  人
即  被  告  丁○○
選任辯護人  楊盤江律師
上列上訴人因被告業務過失致死案件，不服臺灣苗栗地方法院97
年度交訴字第8號中華民國97年5月22日第一審判決（起訴案號：
臺灣苗栗地方法院檢察署97年度偵字第99號），提起上訴，本院
判決如下：
    主  文
原判決撤銷。
丁○○從事業務之人，因業務上之過失致人於死，處有期徒刑柒
月。緩刑參年。
    犯罪事實
一、丁○○係受於僱於長榮國際儲運股份有限公司（以下稱長榮
    公司）之司機，平日以駕駛營業半聯結車載運貨櫃為業，為
    從事駕駛業務之人。其於民國96年10月4 日23時50分許，駕
    駛車號002-KC號營業半聯結車，沿國道一號高速公路由南往
    北方向行駛，途經北向123 公里250 公尺處爬坡道，依高速
    公路及快速公路交通管制規則第6條第1項之規定，車輛速率
    每小時70公里，應與前車保持50公尺以上之行車安全距離。
    而依當時天候晴、夜間無照明、路面鋪設柏油、乾燥、無缺
    陷、無障礙物、視距良好等情況，並無不能注意之情事，其
    竟疏未注意，以時速70公里之速度行駛，僅與前車保持10公
    尺左右之安全距離，迨前車忽然變換車道閃離後，其發現前
    方因故佔用部分爬坡道停車而未於後方設置車輛故障標誌，
    影響他車通行之車號AG-812號營業大客車時，已煞閃不及，
    因而撞擦上開大客車左後方，再撞及亦疏未注意擅自下車站
    立在該大客車駕駛座車門旁之駕駛吳信忠，導致吳信忠因頭
    、胸、臀部外傷合併內出血、外傷性休克，經送醫急救不治
    死亡。丁○○於肇事後，警員到現場處理時，在其上開犯行
    未為任何有偵查犯罪職權之公務員已知悉前，不逃避接受裁
    判而當場向警員自首，承認其為肇事人，並接受裁判。
二、案經臺灣苗栗地方法院檢察署檢察官據報相驗簽分暨吳信忠
    之父甲○○告訴後偵查起訴。
    理    由
一、按被告以外之人於審判外之陳述雖不符刑事訴訟法第 159條
    之1至之4等 4條之規定，而經當事人於審判程序同意作為證
    據，法院審酌該言詞陳述或書面陳述作成時之情況，認為適
    當者，亦得為證據；又當事人、代理人或辯護人於法院調查
    證據時，知有刑事訴訟法第159條第1項不得為證據之情形，
    而未於言詞辯論終結前聲明異議者，視為有前項之同意，同
    法第159條之5定有明文。本件以下所引被告以外之人於審判
    外之陳述，於本院審理時予以提示並告以要旨，檢察官、被
    告及其選任辯護人均未於本案言詞辯論終結前對上開陳述之
    證據能力表示異議，依上開規定，已擬制同意上開證據均有
    證據能力；本院審酌上開證據作成時，並無不當取得或有何
    瑕疵之情形，認以之作為本案之證據亦屬適當，是上開證據
    依刑事訴訟法第159條之5規定，均有證據能力，合先敘明。
二、訊據上訴人即被告丁○○（下稱被告）於本院審理時固坦承
    於上開時地駕車撞及被害人吳信忠之事實，惟矢口否認其有
    業務過失致死犯行，辯稱：行駛中伊跟前車有保持安全距離
    ，是因前車煞車才讓伊縮短安全距離，且AG-812號營業大客
    車沒有開警示燈，伊並無過失，又當時被害人下車不是查看
    車輛，而是打行動電話，過失程度較重等語。經查：
  (一)上開事實，業經被告於警詢及檢察官訊問時自承：伊行駛爬
    坡車道，跟隨一部大貨車前進，距離約10公尺左右，行經事
    故地點時，前車忽然向左閃避，伊才發現有一部AG-812號車
    停在路肩且佔用到爬坡道，當時他車後燈光有亮，但未樹立
    任何警告標誌，另外該車左方駕駛座旁車門已打開，駕駛剛
    要下車，正面朝伊方向做攔車的動作，伊見狀準備閃避，但
    因外車道上還有其他車輛，且距離不足，致使伊來不及反應
    而無法閃避擦撞上AG-812號車左後方，並撞上該駕駛，而發
    生事故，發現危險時距離對方約 5-6公尺，伊對002-KC號營
    業半聯結車行車紀錄器影本顯示車禍發生時車速是70公里沒
    意見等語（參相驗卷第 10-11頁、第14頁、第32頁），且有
    道路交通事故現場圖及調查報告表各1份（參相驗卷第6-8頁
    ）、現場照片14張（參相驗卷第22至28頁）、相驗筆錄（參
    相驗卷第 29-30頁）、相驗屍體證明書（參相驗卷第35頁）
    、檢驗報告書（參相驗卷第36-45頁）各1份、相驗照片15張
    （參相驗卷第49-56頁）等在卷可稽。
  (二)按大型車行駛高速公路，車輛速率每小時70公里，前後兩車
    間之行車安全最小距離為50公尺，高速公路及快速公路交通
    管制規則第6條第1項定有明文。本件被告當時駕駛大型車輛
    速率每小時70公里，本應注意應與前車保持50公尺以上之行
    車安全距離。而依當時天候晴、夜間無照明、路面鋪設柏油
    、乾燥、無缺陷、無障礙物、視距良好等情況，並無不能注
    意之情事，其竟疏未注意，以時速70公里之速度行駛，僅與
    前車保持10公尺左右之安全距離，迨前車忽然變換車道閃離
    後，被告發現前方因故佔用部分爬坡道停車而未於後方設置
    車輛故障標誌之車號AG-812號營業大客車時，已煞閃不及，
    因而撞擦上開大客車左後方，再撞及站立在該大客車駕駛座
    車門旁之駕駛吳信忠，被告之行為自有過失。雖被害人吳信
    忠駕駛營業大客車於夜間佔用部分爬坡道而未於後方設置警
    告標誌影響他車通行，且被害人吳信忠下車進入高速公路車
    道上，亦有違高速公路及快速公路交通管制規則第15條及第
    19條之規定而與有過失，惟此並不能解免被告之過失責任。
    而本件車禍經送請鑑定結果，亦認被告駕駛半聯結車未與前
    車保持安全距離，致前車閃離後撞擊前方停佔路肩及爬坡道
    之車輛，及被害人吳信忠駕駛營業大客車於夜間佔用部分爬
    坡道且未於後方設置警告標誌影響他車通行，均為肇事因素
    ，且被害人站於車門旁邊，站立位置已在爬坡道上，亦有不
    當之處等情，有臺灣省竹苗區車輛行車事故鑑定委員會鑑定
    意見書（參相卷驗第 60-62頁）、臺灣省車輛行車事故覆議
    鑑定委員會覆議意見函（參偵查卷第8頁）各1份在卷可佐，
    亦認被告之行為確有過失，且被告之過失行為與被害人死亡
    間，具有相當因果關係。是被告於本院辯稱：伊跟前車有保
    持安全距離，並無過失云云，並不足採。
  (三)被告於本院另辯稱：AG-812號營業大客車沒有開警示燈，且
    車禍當時被害人下車打行動電話，過失程度較重云云，惟查
    被告於警詢時業已供稱：AG-812號車後燈光有亮，該車左方
    駕駛座旁車門已打開，駕駛剛要下車，正面朝伊方向做攔車
    的動作等情（參相驗卷第 10頁、第14頁），且證人即車號
    AG-812號營業大客車之乘客許榮華於警詢時陳稱：伊乘坐的
    統聯客運不知什麼原因故障停在路肩，有亮警示燈，停下之
    後約10至20分鐘發生事故，伊下車站在車頭右側抽煙，就聽
    見一聲巨大碰撞聲，然後看見司機飛往路肩倒地，伊沒有看
    見駕駛被撞時所在位置等語（參本院卷第63-64頁），另證
    人即承辦警員戊○○、丙○○於本院審理時到庭證稱：統聯
    客運有乘客表示從車子故障到車禍發生大約隔20分鐘左右，
    這段期間駕駛用行動電話聯絡相關拖救事宜，乘客並沒有提
    到車禍發生時司機正在打行動電話等語（參本院卷第 57-58
    頁），可認事故當時AG-812號營業大客車應有開警示燈，且
    並無積極證據足認車禍當時被害人係下車打行動電話之事實
    ，是被告上開辯解，不足採信。被告請求再將本件車禍送請
    其他單位鑑定，本院認核無必要，併此敘明。
  (四)本件事證已臻明確，被告之犯行洵堪認定，應依法論科。
三、查被告係長榮公司司機，為從事駕駛業務之人，核被告所為
    ，係犯刑法第276條第2項之業務過失致人於死罪。又被告肇
    事後，於職司犯罪偵查之公務員尚未發覺係其駕車肇事致人
    於死前，主動向到場之警察自首其為肇事者，並接受裁判，
    其行為符合刑法自首之規定，有道路交通事故肇事人是否自
    首情形紀錄表 1份在卷可憑（參相驗卷第48頁），依刑法第
    62條前段規定，減輕其刑。原審法院認被告犯罪事證明確，
    予以論罪科刑，固非無見，惟查被告係未注意車輛速率每小
    時70公里，應與前車保持50公尺以上之行車安全距離之規定
    ，原審判決認被告未注意該路段速限為每小時90公里，應與
    前車保持90公尺之行車安全距離，尚有未合，且原審判決未
    說明被害人吳信忠下車進入高速公路車道上，亦有違高速公
    路及快速公路交通管制規則第19條之規定而與有過失之情，
    亦有未洽。被告上訴否認有業務過失致死犯行，檢察官上訴
    意旨認原審判決量刑過輕云云，均非可採，其等指摘原判決
    不當，雖無理由，惟原判決既有上述可議之處，即屬無可維
    持，自應由本院撤銷改判。爰審酌被告無前科紀錄，素行良
    好，其因上述過失行為，造成告訴人痛失愛子、身心飽受煎
    熬，情節非輕，惟被害人就本件車禍亦與有過失，且被告及
    長榮公司於 97年9月23日在臺灣苗栗地方法院民事庭已與告
    訴人等達成民事和解（有和解筆錄影本 1份在卷可稽）等一
    切情狀，量處如主文第 2項所示之刑。末查被告前無不良前
    科紀錄，有臺灣高等法院被告前案紀錄表在卷可按，素行尚
    佳，其因一時過失，致罹刑典，被告及長榮公司已與告訴人
    等達成民事和解，賠償告訴人損失，經此次刑之宣告教訓後
    ，被告應知所警惕而無再犯之虞，本院因認以暫不執行其刑
    為當，故宣告被告緩刑3年，用啟自新。
據上論結，應依刑事訴訟法第369條第1項前段、第364條、第299
條第1項前段，刑法第276條第2項、第62條前段、第74條第1項第
1款，刑法施行法第1條之1第1項、第2項前段，判決如主文。
本案經檢察官乙○○到庭執行職務。
中    華    民    國    97    年    10    月    8     日
            刑事第八庭  審判長法  官  羅  得  村
                              法  官  劉  榮  服
                              法  官  張  靜  琪
上列正本證明與原本無異。
如不服本判決應於收受送達後十日內向本院提出上訴書狀，其未
敘述上訴之理由者並得於提起上訴後十日內向本院補提理由書（
須附繕本）。
                              書記官  陳  俞  豪
中    華    民    國    97    年    10    月    8     日
附錄論罪科刑法條
刑法第276條
因過失致人於死者，處2年以下有期徒刑、拘役或2千元以下罰金
。
從事業務之人，因業務上之過失犯前項之罪者，處 5年以下有期
徒刑或拘役，得併科3千元以下罰金。


司法院資訊處製作；財團法人民間司法改革基金會備份。
